【裁判字號】    95,易,1106
【裁判日期】    951025
【裁判案由】    毒品危害防制條例
【裁判全文】
臺灣高雄地方法院刑事判決              95年度易字第1106號
公  訴  人  臺灣高雄地方法院檢察署檢察官
被      告  乙○○
                    3之2號3.
上列被告因毒品危害防制條例案件，經檢察官提起公訴（95年度
毒偵字第4504號），嗣因被告就被訴事實為有罪之陳述，經本院
告知簡式審判程序意旨，並聽取公訴人及被告之意見後，本院合
議庭裁定由受命法官獨任依簡式審判程序審理，判決如下：
    主  文
乙○○施用第二級毒品，累犯，處有期徒刑伍月，如易科罰金，
以參佰元折算壹日。
    事  實
一、乙○○前於民國87年間因施用毒品案件，經本院以87年度毒
    聲字第1329號裁定送觀察、勒戒後，認無繼續施用毒品之傾
    向，於87年8 月6 日執行完畢釋放，並由臺灣高雄地方法院
    檢察署檢察官以87年度偵字第17196 號為不起訴處分確定；
    復因施用毒品案件，經本院以87年度毒聲字第3069號裁定送
    觀察、勒戒後，認有繼續施用毒品之傾向，經本院以87年度
    毒聲字第3466號裁定令入勒戒處所施以強制戒治，嗣經停止
    戒治並付保護管束，於88年7 月1 日停止戒治出監，於88年
    11 月17 日強制戒治期滿執行完畢，並由臺灣高雄地方法院
    檢察署檢察官以88年戒毒偵字第391 號為不起訴處分確定；
    再因施用毒品案件，經高雄地檢察署檢察官提起公訴並聲請
    強制戒治，強制戒治部分，經本院以91年度毒聲字第7469號
    裁定令入戒治處所施以強制戒治，於入所戒治期間經評定為
    合格，本院復以92年度毒聲字第4495號裁定停止強制戒治交
    付保護管束，於保護管束期間因違反保護管束應遵守事項情
    節重大，而經本院以92年度毒聲字第6974號撤銷停止戒治，
    後因新法施行致無法執行戒治，起訴部分，經本院以91年度
    訴字第3269號判處有期徒刑8 月確定，又於93年間因施用第
    一級、第二級毒品案件，經本院以93年度訴字第1164號分別
    判處有期徒刑9 月、3 月，定應執行刑10月確定，2 案合併
    執行，於94年5 月24日縮短刑期假釋出監，於94年8 月19日
    縮短刑期假釋期滿，未經撤銷，視為執行完畢。詎仍不知悔
    改，竟於前開有期徒刑執行完畢釋放後5 年內，基於施用第
    二級毒品甲基安非他命之犯意，於95年4 月27日晚上10時50
    分許回溯24小時內之某時（不含公權力拘束期間），在高雄
    市前鎮區鎮○○街165 巷5 之1 號住處，以將甲基安非他命
    置於玻璃吸食器內燒烤吸取其煙霧之方式，施用第二級毒品
    甲基安非他命1 次。嗣於95年4 月27日晚上10時50分許，因
    駕駛贓車為警於高雄市前鎮區○○○路560 號前查獲（涉犯
    竊盜部分，由本院另案審理），經其同意採集尿液送驗後始
    查知上情。
二、案經高雄市政府警察局苓雅分局報請臺灣高雄地方法院檢察
    署檢察官偵查起訴。
    理  由
一、本件被告乙○○所犯為死刑、無期徒刑或最輕本刑為3 年以
    上有期徒刑以外之罪，其於準備程序中就被訴事實為有罪之
    陳述，經法官告知簡式審判程序之旨，並聽取公訴人及被告
    之意見後，依刑事訴訟法第273 條之1 第1 項、第284 條之
    1 ，裁定本件由受命法官獨任進行簡式審判程序，合先敘明
    。
二、上揭事實，已據被告於本院審理中坦承不諱，且其於95年4
    月27日經警查獲時所採驗之尿液，經送往高雄市立凱旋醫院
    以GC /MS方法（氣相層析/ 質譜儀法）檢驗，結果確呈第二
    級毒品甲基安非他命之陽性反應，此有卷附該院95年5 月8
    日檢體編號F-95310 號濫用藥物尿液檢驗報告、濫用藥物尿
    液檢體監管紀錄表、高雄市政府警察局苓雅分局偵辦麻藥煙
    毒案件嫌疑人尿液採證代碼對照表各1 紙在卷可佐（見偵卷
    第30頁、警卷第21、22頁），足認被告上開自白確與事實相
    符，洵堪採為論罪科刑之依據。
三、按毒品危害防制條例於92年7 月9 日修正公布，自93年1 月
    9 日施行，其中第20條、第23條將施用毒品之刑事處遇程序
    區分為「初犯」、「5 年內再犯」、「5 年後再犯」。依其
    立法理由之說明：「初犯」，經觀察、勒戒或強制戒治，應
    為不起訴處分或不付審理之裁定；經觀察、勒戒或強制戒治
    執行完畢釋放後，「5 年內再犯」者，因其再犯率甚高，原
    實施之觀察、勒戒及強制戒治既已無法收其實效，爰依法追
    訴或裁定交付審理。至於經觀察、勒戒或強制戒治執行完畢
    釋放，「5 年後再犯」者，前所實施之觀察、勒戒或強制戒
    治已足以遮斷其施用毒品之毒癮，為期自新及協助其斷除毒
    癮，仍用「初犯」規定，先經觀察、勒戒或強制戒治之程序
    。從而，依修正後之規定，祇於「初犯」及「5 年後再犯」
    2 種情形，有其追訴條件之限制，即須於初犯經觀察、勒戒
    或強制戒治釋放後，5 年內均無施用毒品之行為，始能認其
    前所實施之觀察、勒戒或強制戒治已足遮斷毒癮，而得於5
    年後再犯時，再予適用初犯之規定，重行觀察、勒戒等程序
    。倘5 年內已經再犯，被依法追訴處罰，縱其第3 次（或第
    3 次以上）施用毒品之時間在初犯釋放5 年以後，即與「5
    年後再犯」之情形有別，且因已於「5 年內再犯」，顯見其
    再犯率甚高，原實施觀察、勒戒或強制戒治，已無法收其實
    效，自無再經觀察、勒戒及強制戒治之必要，應由檢察官逕
    行起訴，始符新法修正之本旨（最高法院95年第7 次刑事庭
    會議決議參照）。查被告曾於87年間因施用毒品案件，經本
    院以87年度毒聲字第3069號裁定送觀察、勒戒後，認有繼續
    施用毒品之傾向，經本院以87年度毒聲字第3466號裁定令入
    勒戒處所施以強制戒治，嗣經停止戒治並付保護管束，於88
    年7 月1 日停止戒治出監，於88年11月17日強制戒治期滿執
    行完畢，並由臺灣高雄地方法院檢察署檢察官以88年戒毒偵
    字第391 號為不起訴處分確定；再因施用毒品案件，經高雄
    地檢察署檢察官提起公訴並聲請強制戒治，強制戒治部分，
    經本院以91年度毒聲字第7469號裁定令入戒治處所施以強制
    戒治，於入所戒治期間經評定為合格，本院復以92年度毒聲
    字第4495號裁定停止強制戒治交付保護管束，於保護管束期
    間因違反保護管束應遵守事項情節重大，而經本院以92年度
    毒聲字第6974號撤銷停止戒治，後因新法施行致無法執行戒
    治，起訴部分，經本院以91年度訴字第3269號判處有期徒刑
    8 月確定，又於93年間因施用第一級、第二級毒品案件，經
    本院以93年度訴字第1164號分別判處有期徒刑9 月、3 月，
    定應執行刑10月確定，2 案合併執行，於94年5 月24日縮短
    刑期假釋出監，於94年8 月19日縮短刑期假釋期滿，未經撤
    銷，視為執行完畢等情，此有臺灣高等法院被告前案紀錄表
    1 份附卷可考，是本案被告所為施用毒品之犯行，距強制戒
    治執行完畢雖已逾5 年，惟被告在上開強制戒治執行完畢後
    5 年內，既已再犯施用毒品之罪，並經追訴處罰，揆諸前揭
    說明，其本次犯行即與毒品危害防制條例第20條第3 項所稱
    之「5 年後再犯」有別，是公訴人依法追訴，於法並無不合
    ，本院自應依法論科。
四、按甲基安非他命係毒品危害防制條例第2 條第2 項第2 款所
    稱之第二級毒品，核被告所為，係違反毒品危害防制條例第
    10條第2 項之施用第二級毒品罪。其持有第二級毒品後進而
    施用，持有之低度行為為施用毒品之高度行為所吸收，不另
    論罪。又被告前有如事實欄所示之犯罪科刑情形，有上開臺
    灣高等法院被告前案紀錄表在卷可按，其受有期徒刑執行完
    畢，5 年內再犯本件有期徒刑以上之罪，不論依修正前之刑
    法第47條，或修正後之刑法第47條第1 項之規定，均構成累
    犯，對被告而言並無有利或不利之情形，自不生新舊法比較
    之問題，應逕依修正前之刑法第47條規定，論以累犯，並加
    重其刑。
五、爰審酌被告施用毒品，足以戕害其身心，滋生其他犯罪，惡
    化治安，嚴重損及公益，且被告前已因施用毒品案件經觀察
    、勒戒及強制戒治，並經判刑確定入監執行，業如上述，本
    應徹底戒除毒癮，不料其竟仍繼續施用毒品，顯見其並無戒
    除毒害之決心，本不宜寬貸，惟念其犯後坦承犯行，態度尚
    可，且施用毒品乃自戕一己之身體健康，並具有病患性人格
    之特質，行為本身對社會所造成之危害並非直接、鉅大，以
    及本件查獲施用毒品犯行僅有1 次等一切情狀，量處如主文
    所示之刑，並諭知易科罰金之折算標準，以資懲儆。本件被
    告於行為時之刑法第41條第1 項前段規定：「犯最重本刑為
    5 年以下有期徒刑以下之刑之罪，而受6 個月以下有期徒刑
    或拘役之宣告，因身體、教育、職業、家庭之關係或其他正
    當事由，執行顯有困難者，得以1 元以上3 元以下折算1 日
    ，易科罰金。」又受刑人行為時之易科罰金折算標準，修正
    前罰金罰鍰提高標準條例第2 條前段（現已刪除）規定，就
    其原定數額提高為100 倍折算1 日，則本件受刑人行為時之
    易科罰金折算標準，應以銀元300 元折算1 日，經折算為新
    臺幣後，應以新臺幣900 元折算為1 日。惟95年7 月1 日修
    正公布施行之刑法第41條第1 項前段則規定：「犯最重本刑
    為5 年以下有期徒刑以下之刑之罪，而受6 個月以下有期徒
    刑或拘役之宣告者，得以新臺幣1 千元、2 千元或3 千元折
    算1 日，易科罰金。」比較修正前後之易科罰金折算標準，
    以95年7 月1 日修正公布施行前之規定，較有利於受刑人，
    則應依刑法第2 條第1 項前段，適用修正前刑法第41條第1
    項前段規定，定其折算標準。又被告行為後，刑法第11條之
    規定，固亦有修正，但僅係將原條文第11條之內容：「本法
    總則於其他法令有刑罰之規定者，亦適用之。但其他法令有
    特別規定者，不在此限」，予以修正增加為「本法總則於其
    他法律有刑罰或保安處分之規定者，亦適用之。但其他法律
    有特別規定者，不在此限」而已，對被告並無有利與不利之
    問題，是依此次修正刑法第2 條第1 項前段之規定，仍適用
    原修正前刑法第11條前段規定，併此敘明。
據上論斷，應依刑事訴訟法第273 條之1 第1 項、第284 條之1
、第299 條第1 項前段，毒品危害防制條例第10條第2 項，刑法
第2 條第1 項前段、修正前刑法（下同）第11條前段，第47條、
第41條第1 項前段，修正前罰金罰鍰提高標準條例第2 條，判決
如主文。
本案經檢察官甲○○到庭執行職務
中    華    民    國    95    年    10    月    25    日
                  刑事第三庭    法  官  錢衍蓁
以上正本證明與原本無異。
如不服本判決，應於收受送達後10日內向本院提出上訴書狀。
中    華    民    國    95    年    10    月    25    日
                                書記官  周美
附錄本判決論罪之法條：
毒品危害防制條例第10條第2項
施用第二級毒品者，處3年以下有期徒刑。


司法院資訊處製作；財團法人民間司法改革基金會備份。
